臺灣新竹地方法院刑事判決　　　　　　100年度審訴字第291號
公　訴　人　臺灣新竹地方法院檢察署檢察官
被　　　告　劉朝群
上列被告因違反毒品危害防制條例案件，經檢察官提起公訴（10
0 年度毒偵字第103 號、第104 號），本院合議庭裁定適用簡式
審判程序，判決如下：
    主  文
劉朝群施用第一級毒品，處有期徒刑陸月，如易科罰金，以新臺
幣壹仟元折算壹日；扣案如附表編號一所示之物，均沒收銷燬之
。又共同持有第二級毒品純質淨重二十公克以上，處有期徒刑陸
月，如易科罰金，以新臺幣壹仟元折算壹日；扣案如附表編號二
、三、六所示之物，均沒收銷燬之；另扣案如附表編號四、五、
七至十一所示之物，均沒收之。應執行有期徒刑拾壹月，如易科
罰金，以新臺幣壹仟元折算壹日。扣案如附表編號一至三、六所
示之物，均沒收銷燬之；另扣案如附表編號四、五、七至十一所
示之物，均沒收之。
    事實及理由
壹、構成犯罪事實：
一、劉朝群前於民國88年間，因施用第二級毒品案件，經臺灣
    桃園地方法院（下稱桃園地院）以88年度毒聲字第2987號裁
    定送觀察、勒戒，於88年5 月23日入所，因認無繼續施用毒
    品傾向，於88年6 月14日釋放出所執行完畢，並經臺灣桃園
    地方法院檢察署檢察官以88年度偵字第7975號為不起訴處分
    確定；又於88年間，因施用第二級毒品案件，經桃園地院
    以88年度毒聲字第6245號裁定送觀察、勒戒，於88年10月21
    日入所，因認有繼續施用毒品傾向，再經同院以88年度毒聲
    字第6798號裁定令入戒治處所施以強制戒治，嗣其強制戒治
    執行滿3 月後，經戒治處所認無繼續戒治之必要，復經同院
    以89年度毒聲字第2222號裁定停止戒治，於89年4 月13日停
    止其處分出所，所餘戒治期間付保護管束，刑責部分，則經
    同院以89年度壢簡字第6 號判決判處有期徒刑6 月確定；
    又於89年間，因連續施用第二級毒品案件，經桃園地院以89
    年度毒聲字第6514號裁定撤銷停止戒治，令入戒治處所施以
    強制戒治，於90年10月20日戒治期滿執行完畢，刑責部分，
    則經同院以90年度訴字第634 號判決判處有期徒刑7 月，嗣
    提起上訴，再經臺灣高等法院以90年度上易字第3082號判決
    駁回上訴而確定；另於99年間，因施用第二級毒品案件，
    經桃園地院以99年度壢簡字第611 號判決判處有期徒刑3 月
    確定；再於99年間，因施用第二級毒品案件，經桃園地院
    以99年度壢簡字第1770號判決判處有期徒刑4 月確定。
二、劉朝群竟不知警惕，於前開觀察勒戒處分執行完畢釋放後，
    「5 年內再犯」施用毒品案件，並經法院判處罪刑確定後，
    分別為下列行為：
（一）劉朝群與林思妤（其所涉共同持有第二級毒品甲基安非他
      命犯行，由本院另行審結；又其所涉施用第二級毒品犯行
      ，業經本院以100 年度毒聲字第158 號裁定送觀察、勒戒
      ）係男女朋友關係，均明知甲基安非他命係具有成癮性、
      濫用性及對社會危害性，屬於毒品危害防制條例第2 條第
      2 項第2 款所列之第二級毒品，有害國民身心健康，不得
      非法持有、施用，竟意圖供自己施用，共同基於持有第二
      級毒品甲基安非他命之犯意聯絡，於100 年1 月19日晚上
      某時許，在2 人同住之新竹縣湖口鄉○○路48巷2 號202
      室居所，以每半兩（17.5公克）新臺幣27,000元之價格，
      向真實姓名年籍不詳、綽號「阿國」之成年男子，購入第
      二級毒品甲基安非他命共18包而共同持有之，劉朝群隨即
      基於施用第二級毒品甲基安非他命之犯意，於100 年1 月
      20日下午5 時20分至50分許間，在上開居所，以將甲基安
      非他命置於杯子內點火燒烤，吸食其煙霧之方式，施用第
      二級毒品甲基安非他命1 次。
（二）劉朝群另基於施用第一級毒品海洛因之犯意，於100 年1
      月19日下午5 時20分至50分許間，在上開居所，以將海洛
      因置於杯子內點火燒烤，吸食其煙霧之方式，施用第一級
      毒品海洛因1 次。
（三）嗣於100 年1 月20日下午6 時20分許，劉朝群因另案通緝
      ，在新竹縣湖口鄉○○路48巷2 號前為警查獲，並於同日
      下午6 時25分許，在其與友人彭瑩煥（由檢察官另案偵辦
      ）同住之新竹縣湖口鄉○○路48巷2 號403 室，扣得如附
      表編號三至五所示之物；復於同日下午6 時30分許，在上
      開其與女友林思妤之居所，扣得如附表編號一、二、六至
      十一所示之物，復經警採集其尿液送驗，結果呈安非他命
      、甲基安非他命及鴉片類代謝物陽性反應，始悉上情。
三、案經新竹市警察局第一分局報告臺灣新竹地方法院檢察署檢
    察官偵查起訴。
貳、程序方面：
    本件被告劉朝群所犯施用第一級毒品、持有第二級毒品純質
    淨重20公克以上等罪，均非死刑、無期徒刑、最輕本刑為3
    年以上有期徒刑之罪，或高等法院管轄第一審之案件，被告
    於本院準備程序進行中，就被訴事實為有罪之陳述，經本院
    合議庭認合於刑事訴訟法第273 條之1 第1 項之規定，裁定
    進行簡式審判程序，此合先敘明。
、認定犯罪事實所根據的證據及理由：
一、被告劉朝群於警局詢問時、檢察官偵查中及本院準備程序、
    簡式審判程序訊問時之自白（見臺灣新竹地方法院檢察署10
    0 年度毒偵字第103 號卷【下稱毒偵字第103 號卷】第6 至
    8 、89至90頁、本院卷第41至42、45至47頁）。
二、證人即同案被告林思妤於警詢時之證述（見毒偵字第103 號
    卷第10至12頁）。
三、內政部警政署刑事警察局100 年2 月15日刑鑑字第10000150
    71號鑑定書、法務部調查局濫用藥物實驗室100 年3 月9 日
    調科壹字第10023006060 號鑑定書、新竹市警察局毒品犯罪
    嫌疑人尿液採驗作業管制紀錄、正修科技大學超微量研究科
    技中心尿液檢驗報告、搜索扣押筆錄、扣押物品目錄表、扣
    押物品清單、照片等資料（見毒偵字第103 號卷第17至45、
    103 、106 至107 頁，臺灣新竹地方法院檢察署100 年度毒
    偵字第104 號卷第84、87、92、95至96頁）。
四、臺灣高等法院被告前案紀錄表、刑案資料查註紀錄表、全國
    施用毒品案件紀錄表、受觀察勒戒人毒品及前科紀錄簡列表
    、被告矯正簡表各1 份。
肆、論罪科刑的理由：
一、按實務上向來認為施用毒品係持有毒品之高度行為，惟最高
    法院吸收犯之理論，其類型亦非專以「高度行為吸收低度行
    為」為限，尚包括「全部行為吸收部分（階段）行為」（最
    高法院87年度台上字第4461號判決要旨參照）、「重度行為
    吸收輕度行為」（最高法院93年度台上字第2259判決要旨參
    照）等。又所謂高度行為吸收低度行為乃係基於法益侵害之
    觀點，認為當高度行為之不法內涵足以涵蓋低度行為時，方
    得論以吸收犯。98年5 月20日修正之毒品危害防制條例第11
    條，既將同屬持有毒品行為之處罰，依數量多寡而分別以觀
    ，顯見立法者有意以持有毒品之數量，作為評價持有毒品行
    為不法內涵高低之標準，並據此修訂持有毒品罪之法定刑，
    俾使有所區隔。因此吾人應可推知，當行為人持有毒品數量
    達法定標準以上者，由於此舉相較於僅持有少量毒品之不法
    內涵較高，法定刑亦隨之顯著提升，縱令行為人係為供個人
    施用而1 次購入，由於該等行為不法內涵，已非原本施用毒
    品行為所得涵蓋，自不得拘泥於以往施用行為吸收持有行為
    之見解，應本諸行為不法內涵高低作為判斷標準，改認持有
    法定數量以上毒品之行為屬高度行為而得吸收施用毒品行為
    ，或逕認施用毒品之輕行為，當為持有超過法定數量毒品之
    重行為所吸收，方屬允當（臺灣高等法院暨所屬法院98年法
    律座談會刑事類提案第15號參照）。
二、論罪：
（一）罪名：
  １、被告劉朝群於構成犯罪事實欄二（一）所為，係犯毒品危
      害防制條例第11條第4 項之持有第二級毒品純質淨重20公
      克以上罪。被告持有逾量第二級毒品甲基安非他命，意在
      供己施用，其施用第二級毒品之輕度行為，應為持有逾量
      第二級毒品之重度行為吸收，不另論罪。
  ２、被告劉朝群於構成犯罪事實欄二（二）所為，係犯毒品危
      害防制條例第10條第1 項之施用第一級毒品罪。被告施用
      前持有第一級毒品之低度行為為施用第一級毒品之高度行
      為所吸收，不另論罪。
（二）共同正犯：被告劉朝群與同案被告林思妤間，就上開持有
      第二級毒品純質淨重20公克以上犯行，有犯意聯絡及行為
      分擔，為刑法第28條之共同正犯。
（三）數罪併罰：被告所犯施用第一級毒品1 罪、持有第二級毒
      品純質淨重20公克以上1 罪間，犯意各別、行為互殊，應
      予分別論罪，合併處罰之。
（四）不構成累犯之說明：按依刑法第47條之規定，累犯之成立
      ，必須曾受徒刑之執行完畢，或一部之執行而赦免後，5
      年以內故意再犯有期徒刑以上之罪者，始足當之。又裁判
      確定前犯數罪者，併合處罰之；數罪併罰，宣告多數有期
      徒刑者，於各刑中之最長期以上，各刑合併之刑期以下，
      定其刑期，同法第50條、第51條第5 款前段分別定有明文
      。故刑法第47條所謂之執行完畢，就數罪併罰案件，係指
      所定之執行刑執行完畢而言。如於定執行刑之前，有部分
      犯罪先行確定，而先予執行，仍應於數罪之裁判均確定後
      ，依刑法規定，定其應執行之刑，俟檢察官指揮執行其應
      執行之刑時，再就形式上已執行部分，予以折抵扣除，不
      能謂先前確定之罪，已經執行完畢（最高法院99年度台非
      字第307 號、100 年度台非字第138 號判決意旨參照）。
      查被告前於99年間，因施用第二級毒品案件，經桃園地院
      於99年3 月25日以99年度壢簡字第611 號判決判處有期徒
      刑3 月，於99年5 月10日確定，並於99年9 月17日易科罰
      金執行；又於99年間，另因施用第二級毒品案件，經同院
      於99年8 月31日以99年度壢簡字第1770號判決判處有期徒
      刑4 月，於99年10月6 日確定，上開2 案件同屬裁判確定
      前所犯數罪，然尚未經檢察官向管轄法院聲請定其應執行
      之刑等情，有上開判決書2 份、臺灣高等法院被告前案紀
      錄表1 份在卷可按，揆諸前揭說明，雖上開99年度壢簡字
      第611 號判決已先於99年9 月17日易科罰金執行，惟其前
      已執行之有期徒刑部分，亦不過為日後定其應執行刑後應
      予以扣除之依據，不能認為先前確定之罪已執行完畢，是
      本件自不應論以累犯，起訴書認本件構成累犯，容有誤會
      ，附此敘明。
三、科刑：
（一）主刑：審酌被告經施以觀察勒戒及強制戒治處分後，本次
      又再度施用足以導致精神障礙及生命危險之成癮性毒品，
      其前經施以觀察勒戒及強制戒治仍無法使其戒斷毒癮，足
      見其缺乏拒用毒品之決心及悔改之意，且本次竟反而變本
      加厲恣意持有第二級毒品甲基安非他命純質淨重達20 公
      克以上，行為實值受相當程度之刑事非難，兼以施用毒品
      所生危害以自戕健康為主，及其施用次數，犯罪後坦白承
      認犯行等一切情狀，分別量處如主文所示之刑，並定其應
      執行刑及諭知易科罰金之折算標準，以資懲儆。
（二）從刑（沒收銷燬及沒收）：扣案如附表編號一所示之物，
      係屬毒品危害防制條例第2 條第2 項第1 款所稱之第一級
      毒品，為違禁物；又扣案如附表編號二、三、六所示之物
      ，係屬毒品危害防制條例第2 條第2 項第2 款所稱之第二
      級毒品及無法與第二級毒品甲基安非他命析離之殘渣袋，
      亦為違禁物，不問屬於犯人與否，均應依毒品危害防制條
      例第18條第1 項前段之規定，宣告沒收銷燬之。另扣案如
      附表編號四、五所示之物，為被告劉朝群所有且供犯罪所
      用之物；扣案如附表編號七至十一，則為被告劉朝群與同
      案被告林思妤所共有且供渠等犯罪所用之物，均應依刑法
      第38條第1 項第2 款規定，宣告沒收之。
伍、適用法律依據：
一、程序法方面：刑事訴訟法第273 條之1 第1 項、第299 條第
    1 項前段。
二、實體法方面：毒品危害防制條例第10條第1 項、第11條第4
    項、第18條第1 項前段，刑法第11條、第28條、第41條第1
    項前段、第8 項、第51條第5 款、第38條第1 項第2 款，判
    決如主文。
本案經檢察官洪期榮到庭執行職務。
中    華    民    國   100    年    6     月    13    日
                    刑事第九庭  法  官        邱忠義
以上正本證明與原本無異。
如不服本判決，應於判決送達後10日內向本院提出上訴書狀。上
訴書狀應敘述具體理由，未敘述上訴理由者，應於上訴期間屆滿
後20日內補提理由書狀於本院（均須按他造當事人之人數附繕本
）「切勿逕送上級法院」。
中    華    民    國   100    年    6     月    13    日
                                書記官        李念純
附錄本案論罪科刑實體法條全文：
毒品危害防制條例第10條第1 項：
施用第一級毒品者，處6 月以上5 年以下有期徒刑。
毒品危害防制條例第11條第4 項：
持有第二級毒品純質淨重20公克以上者，處6 月以上5 年以下有
期徒刑，得併科新臺幣70萬元以下罰金。
附表：
┌──┬─────────┬──┬──────────┐
│編號│物品名稱          │數量│備註                │
├──┼─────────┼──┼──────────┤
│ 一 │第一級毒品海洛因  │10包│驗前總純質淨重6公克 │
├──┼─────────┼──┼──────────┤
│ 二 │第二級毒品甲基安非│18包│驗前總純質淨重38.78 │
│    │他命              │    │公克                │
├──┼─────────┼──┼──────────┤
│ 三 │甲基安非他命殘渣袋│8 個│在新竹縣湖口鄉○○路│
│    │                  │    │48巷2 號403 室查獲  │
├──┼─────────┼──┼──────────┤
│ 四 │玻璃球            │3 個│同上                │
├──┼─────────┼──┼──────────┤
│ 五 │安非他命吸食器    │1 個│同上                │
├──┼─────────┼──┼──────────┤
│ 六 │甲基安非他命殘渣袋│5 個│在新竹縣湖口鄉○○路│
│    │                  │    │48巷2 號202 室查獲  │
├──┼─────────┼──┼──────────┤
│ 七 │分裝匙            │3 支│同上                │
├──┼─────────┼──┼──────────┤
│ 八 │分裝袋            │4 包│同上                │
├──┼─────────┼──┼──────────┤
│ 九 │安非他命吸食器    │1 組│同上                │
├──┼─────────┼──┼──────────┤
│ 十 │玻璃球            │3 個│同上                │
├──┼─────────┼──┼──────────┤
│十一│電子磅秤          │2 台│同上                │
└──┴─────────┴──┴──────────┘